【裁判字號】    99,事聲,162
【裁判日期】    990519
【裁判案由】    消債聲明異議
【裁判全文】
臺灣高雄地方法院民事裁定             99年度事聲字第162號
異  議  人  華泰商業銀行股份有限公司
即債權人
法定代理人  乙○○
代  理  人  甲○○
相  對  人  丙○○
即債務人
上列聲明異議人即債權人因與相對人即債務人間消費者債務清理
事件，對於民國99年3 月24日本院司法事務官98年度司執消債更
字第802 號裁定提出異議，本院裁定如下：
    主  文
異議駁回。
異議費用由異議人負擔。
    理  由
一、異議意旨略以：債務人即相對人（下稱相對人）陳報其任職
    於中信造船股份有限公司，每月平均薪資約新台幣（下同）
    27,500元。然相對人係利用異議人即債權人（下稱異議人）
    較低之利率申請信用卡餘額代償，其使用信用卡消費習慣並
    非允當，是相對人應重新提出更高還款成數或階段式提高還
    款金額之更生方案，原裁定就此部分未予詳查即裁定認可更
    生方案，更生方案對於異議人實非公允，爰依法聲明異議。
二、按債務人有薪資、執行業務所得或其他固定收入，法院認更
    生方案之條件公允者，得不經債權人會議可決，逕依債務人
    之聲請或依職權以裁定認可更生方案，消費者債務清理條例
    （下稱消債條例）第64條第1 項定有明文。又按消債條例之
    制定，乃為使負債務之消費者得依本條例所定程序清理其債
    務，以調整其與債權人及其他利害關係人之權利義務關係，
    保障債權人之公平受償，謀求消費者經濟生活之更生，進而
    健全社會經濟之發展，乃消債條例第1 條所明定。是以，除
    有消債條例第63條第1 項、第64條第2 項所定之情形外，法
    院得斟酌裁量認可更生方案。債務人之更生方案應否准許，
    係以是否公允為斷，而所謂公允，應審酌債權人與債務人之
    利益衡平、債務人之償債能力與清償誠意以及社會公益等因
    素為綜合判斷，非以還款成數為絕對標準。
三、經查：
  (一)相對人前經本院於98年7 月31日以98年度消債更字第864 號
    裁定進行更生程序，而相對人現有固定之薪資收入，每月薪
    資約27,500元之事實，有聲請人之薪資證明及98年9 月10日
    陳報狀在卷可憑（見98年度消債更字第864 號卷第127 頁、
    98年度司執消債更字第802 號卷第95頁），而依原裁定認可
    之更生方案，相對人積欠之無擔保及無優先權債務總額為2,
    904,770 元，相對人每月清償額為16,000元，依消債條例規
    定之最長期限8 年為還款期限，還款之債權比例為47.91%，
    相對人就債務之清償實已盡其努力及誠信，且本件更生方案
    認可條件，並無消債條例第63條第1 項、第64條第2 項所定
    不應認可之消極事由存在，是本件更生方案核屬適當、公允
    ，而且可行。
  (二)異議人雖以相對人過往使用信用卡消費習慣並非允當，主張
    還款成數應予提高，否則概由債權人承受，原裁定非屬公允
    云云，惟查更生方案在於以相對人現有之資力，盡最大能力
    提出清償方案，至於相對人過往之消費情況，僅日後可否免
    責之判斷依據，非為酌定更生方案時所需考量者，故異議人
    以此為由主張原裁定非屬公允核屬無據。
四、綜上所述，依相對人之資力狀況、還款成數、將來之生活等
    情狀綜合審酌，原裁定認可之更生方案條件尚稱公允，異議
    人執前詞指摘原裁定不當求予廢棄，為無理由，應予駁回。
五、依消費者債務清理條例第15條、民事訴訟法第240 條之4 第
    3 項後段、第78條，裁定如主文。
中    華    民    國    99    年    5     月    19    日
                  民事第一庭  法    官  張茹棻
上為正本係照原本作成。
如對本裁定抗告須於裁定送達後10日內向本院提出抗告狀，並繳
納裁判費新台幣1,000元。
中    華    民    國    99    年    5     月    19    日
                              書 記 官  黃美秀

司法院資訊處製作；財團法人民間司法改革基金會備份。
